行　政　法　院　判　決　　　　　　　　　　　　　　八十八年度判字第二二○號
　　原　　　告　乙○○○○○○.
　　代　表　人　甲○○○○○○.
　　訴訟代理人　陳長文律師
　　　　　　　　蔡瑞森律師
　　被　　　告　經濟部智慧財產局（原經濟部中央標準局）
右當事人間因商標註冊事件，原告不服行政院中華民國八十七年七月一日台八七訴字
第三二八七五號再訴願決定，提起行政訴訟。本院判決如左︰
　　主  文
原告之訴駁回。
　　事  實
緣原告於民國八十六年二月三日以「RELPAX」商標，指定使用於商品及服務分類表第
五類之人體用藥劑、治療偏頭痛之藥劑商品申請註冊。被告以系爭商標圖樣之外文RE
LPAX與明德製藥股份有限公司之註冊第七三九五五一號「明德銳立 Relax」商標外文
近似，且指定使用於同一或類似商品，乃依商標法第三十七條第一項第十二款之規定
予以核駁，發給第0000000號商標核駁審定書。原告不服，提起訴願、再訴願
，均遭決定駁回，遂提起行政訴訟，茲摘兩造訴辯意旨於次：
原告起訴意旨略謂︰一、按「商標圖樣相同或近似於他人同一商品或類似商品之註冊
商標者，不得申請註冊」，固為商標法第三十七條第一項第十二款所明定。惟商標是
否近似，應總括其全部，於異時異地，以隔離觀察，認定其有無混同或誤認之虞為斷
（參照行政法院二十六年度判字第四八號判決）。又所謂商標之近似，係指具有普通
知識經驗之商品購買人，於購買時施以普通所用之注意，猶不免有混淆誤認之虞而言
（最高法院二十一年上字第一○七三號判決，中央標準局商標手冊第三十八頁參照）
。二、查本件商標係由單純之英文字「RELPAX」所組成，而據以核駁之註冊第七三九
五五一號商標則係由中文「明德銳立」與英文「RELAX 」組合而成，該中文「明德銳
立」佔整個商標三分之二，顯為該商標最主要部分，亦為一般消費者寓目之第一印象
，故此二商標所組成之文字不同，外形迥然有異，實難謂會有使消費大眾混淆誤認之
虞。此外，二商標之英文讀音，一為\'r \paks\，一為\rI' \  ks\， 且兩英文字的
垠絡`不同，尤其，「RELPAX 」的第二音節首字母為「Ｐ」，而「 RELAX」第二音節
的首字母為「Ｌ」，由英文字母結構及發音看來，實區別明顯，何況熟悉中文之國人
一般消費習慣，多將注意力集中於商標之中文部分，是二商標應不致有混淆誤認之虞
，彰彰明甚。三、又查該註冊第七三九五五一號商標所含之「 RELAX」乙字，乃係常
見之英文字，其意為「鬆弛、放鬆、緩和、減輕寬心、使寬鬆」等，一般廠商以之作
為商標或商標之一部分申請註冊者，俯拾皆是，僅以「 RELAX」為商標而註冊者就有
二十多件，故「 RELAX」已成為商標之弱勢部分，並不能以之做為判斷兩商標是否近
似之唯一依據，縱使兩商標均含此一字亦不應認定其為近似商標，況且本件商標並非
與「RELAX 」全然相同。是原告之本件商標應無違反商標法第三十七條第一項第十二
款之規定，而應准註冊。四、請撤銷原處分及一再訴願決定等語。
被告答辯意旨略謂︰按商標圖樣「相同或近似於他人同一商品或類似商品之註冊商標
，及其註冊商標期滿失效未滿二年者」，不得申請註冊，為商標法第三十七條第一項
第十二款所明定。本件「RELPAX」商標與註冊第七三九五五一號「明德銳RELAX」 商
標，二者僅中間字母「 P」字有無之些微差異，異時異地隔離觀察，易使消費者產生
混同誤認之虞，應屬近似之商標，復均指定使用於同一或類似之商品，自有首揭法條
之適用。是被告依法核駁其註冊之申請並無不合，請駁回原告之訴等語。
    理  由
按商標圖樣相同或近似於他人同一商品或類似商品之註冊商標者，不得申請註冊，為
商標法第三十七條第一項第十二款前段所規定；而判斷商標之近似與否，應就其主要
部分隔離觀察有無引起混同誤認之虞以為斷，迭經本院著有判例。又商標在外觀、觀
念或讀音方面有一近似者，即為近似之商標；商標圖樣上之外文字母相同、排列各異
，或僅少數字母不同，而外觀相似，有混同誤認之虞者，為外觀近似。本件原告於八
十六年二月三日以「RELPAX」商標，指定使用於商品及服務分類表第五類之人體用藥
劑、治療偏頭痛之藥劑商品申請註冊，被告以系爭商標圖樣之外文RELPAX與明德製藥
股份有限公司之註冊第七三九五五一號「明德銳立Relax」 商標外文近似，且指定使
用於同一或類似商品，乃依首揭規定予以核駁。原告不服，循序提起行政訴訟，主張
：系爭商標圖樣係單純由外文字母組成，據以核駁商標圖樣則由中、外文共同組成，
整體觀察非屬近似，況據以核駁之商標圖樣之外文 Relax係常見文字，為鬆弛、放鬆
之意，以之作為商標註冊者甚多，而系爭商標之外文與之尚非全然相同，二者讀音尤
有不同，並無致混淆誤認之虞云云。經查系爭「 RELPAX」 商標圖樣如附圖一，其外
文 RELPAX與據以核駁之註冊第七三九五五一號「明德銳立Relax」商標圖樣如附圖二
，其主要部分之一之外文 Relax，僅差一中間字母Ｐ有無之別，其餘字母、排列均相
同，外觀相似，異時異地隔離觀察，易使一般消費者發生混同誤認之虞，復均指定使
用於同一或類似商品，難謂非屬近似之商標。至原告主張以Relax 為商標註冊者有二
十多件云云，未據舉證以實其說，且縱屬實在，乃屬另案，尚難執為本件應准註冊之
依據。從而原告所訴各節，均無足取，本件原處分揆諸首揭規定及說明，洵無違誤，
一再訴願決定，遞予維持，俱無不合，原告起訴意旨，難謂為有理由，應予駁回。
據上論結，本件原告之訴為無理由，爰依行政訴訟法第二十六條後段，判決如主文。
中    華    民    國     八十八      年      二      月       四        日
                    行 政 法 院 第 三 庭
                                審 判 長 評  事      曾  隆  興
                                         評  事      趙  永  康
                                         評  事      高  啟  燦
                                         評  事      蔡  進  田
                                         評  事      鄭  淑  貞
右  正  本  證  明  與  原  本  無  異
                                         法院書記官  陳  佩  玲
中    華    民    國     八十八      年      二      月       五        日
~[g;h:\scn\88\00000000.1;;0800]
~[g;h:\scn\88\00000000.2;1500;0800]
